【裁判字號】    89,訴,1213
【裁判日期】    890628
【裁判案由】    偽造文書
【裁判全文】
臺灣臺中地方法院刑事判決                        八十九年度訴字第一二一三號
    公  訴  人  臺灣臺中地方法院檢察署檢察官
    被      告  乙○○
右列被告因偽造文書等案件，經檢察官提起公訴（八十九年度偵字第五三一六號），
本院判決如左：
    主  文
乙○○意圖為自己不法之所有，而侵占對於業務上所持有之物，處有期徒刑捌月，緩
刑年。
    事  實
一、乙○○（原名黃其全）係臺灣人壽保險股份有限公司（以下簡稱臺灣人壽公司）
    位於臺中市○○路二六七號七樓台鉅管理處之處長，負責保險業務拓展、代收保
    險費、代轉各種保險給付等業務，為從事業務之人，詎乙○○竟基於為自己不法
    所有之意圖，於民國八十八年五月十七日任職期間，利用向保戶甲○○先生收取
    其本人暨其子莊瑞鑫、莊瑞祥、莊瑞泰等四人之年繳保險費合計新臺幣（下同）
    二十九萬八千一百八十一元，及申請變更收費地點之機會，將甲○○所簽發票號
    ＦＡ0000000、發票日八十八年五月二十五日、金額二十九萬八千一百八
    十一元、付款人為鹿港農會之用以支付年度保險費之支票一紙，變易持有為所有
    之意，未經甲○○之同意，即擅自將所收取原應繳交給臺灣人壽公司之保險費，
    存入其所有之農民銀行北屯分行00000000000帳戶內，挪為己用，拒
    不繳交而予侵占入己。又乙○○為掩飾其上開侵占保險費之行為，以防被臺灣人
    壽公司發現，明知其並無制作權，乃在未經甲○○暨其子等四人同意下，於八十
    八年五月十九日擅自接續在保戶甲○○暨其子莊瑞鑫、莊瑞祥、莊瑞泰等四人所
    制作之保險契約內容變更申請書內之繳費方式欄，將渠四人繳費方式由年繳變更
    為自八十八年四月二十一日起變更為月繳方式，變造甲○○暨其子莊瑞鑫、莊瑞
    祥、莊瑞泰等四人之保險契約內容變更申請書，再繳回臺灣人壽公司，而主張甲
    ○○等四人已更改繳費方式，足以生損害於甲○○、莊瑞鑫、莊瑞祥、莊瑞泰等
    人及臺灣人壽公司對於保戶繳費管理之正確性。嗣經臺灣人壽公司向甲○○催繳
    保險費，始發現上情。
二、案經臺灣人壽保險股份有限公司臺中分公司訴請臺灣臺中地方法院檢察署檢察官
    偵查起訴。
    理  由
一、右揭事實，業據被告乙○○於本院審理時坦承不諱，核與告訴代理人黃麗敏到庭
    所指述及證人甲○○到庭所結證之情節相符，並有臺灣人壽保險股份有限公司台
    鉅管理處第一次保險費暫收據影本一紙、保險契約內容變更申請書、保險契約書
    影本各四份在卷足資佐證，足認被告之自白與事實相符。又被告任收保險費業務
    ，對所收得之保戶繳款，明知應轉交給臺灣人壽公司，竟未予轉交，反存入自己
    帳戶內挪為己用，並收取滋息，其具為自己不法所有之意圖甚明，本件事證明確
    ，被告犯行洵堪認定。
二、核被告所為，係犯刑法第二百十六條、第二百十條之行使變造私文書罪及同法第
    三百三十六條第二項之業務侵占罪。被告雖四次變造保險契約內容變更申請書內
    之繳費方式欄，惟此乃係被告基於變造保險契約內容變更申請書之單一犯意所為
    之接續行為，屬接續犯僅應以一罪論，併予敘明。查被告變造私文書後持以行使
    ，變造之低度行為，應為行使之高度行為所吸收，不另論罪。又查被告所犯上開
    行使變造私文書與業務侵占二罪之間，有方法結果之牽連關係，為牽連犯，依刑
    法第五十五條之規定，應從較重之業務侵占罪處斷。爰審酌被告之素行、犯罪之
    動機、目的僅為圖一己之私利、手段、所生危害及犯罪後坦承犯行態度尚屬良好
    及已與臺灣人壽保險股份有限公司臺中分公司達成和解（詳見卷附和解契約書）
    等一切情狀，量處如主文所示之刑，以示懲儆。末查被告前未曾受有期徒刑以上
    刑之宣告，有臺灣臺中地方法院檢察署刑案資料查註紀錄表及臺灣高等法院被告
    全國前案紀錄表各一紙在卷可稽，其偶因一時失慮觸犯刑章，經此次論罪科刑教
    訓之後，當知警惕，應無再犯之虞，本院認所宣告之刑，以暫不執行為適當，爰
    併予宣告緩刑三年，以啟自新。
三、至被告所變造甲○○暨其子莊瑞鑫、莊瑞祥、莊瑞泰等四人之保險契約內容變更
    申請書，既已交付於臺灣人壽公司收受，則該四份經變造之保險契約內容變更申
    請書已非屬被告所有，又非違禁物，核與刑法第三十八條沒收之規定不符，爰不
    予宣告沒收，併予敘明。
據上論斷，應依刑事訴訟法第二百九十九條第一項前段，刑法第三百三十六條第二項
、第二百十六條、第二百十條、第五十五條、第七十四條第一款，罰金罰鍰提高標準
條例第一條前段，判決如主文。
本案經檢察官陳棟杰到庭執行職務。
中      華      民      國      八十九      年      六      月  二十八  日
                                    臺灣臺中地方法院刑事第四庭
                                        法  官    許  旭  聖
右正本證明與原本無異。
如不服本判決，應於判決送達後十日內向本院提出上訴狀，上訴於臺灣高等法院臺中
分院( 須附繕本 )。
                                        書記官
中      華      民      國      八十九      年      六      月   三十   日
附錄本案論罪科刑法條：
刑法第三百三十六條第二項：
對於業務上所持有之物，犯前條第一項之罪者，處六月五年以下有期徒刑，得併科三
千元以下罰金。
刑法第二百十六條（行使偽造變造或登載不實之文書罪）：
行使第二百十條至第二百十五條之文書者，依偽造、變造文書或登載不實事項或使登
載不實事項之規定處斷。
刑法第二百十條（偽造變造私文書罪）：
偽造、變造私文書，足以生損害於公眾或他人者，處五年以下有期徒刑。


司法院資訊處製作；財團法人民間司法改革基金會備份。
